臺灣臺中地方法院刑事判決　　　　　　　　　　　　　　九十年度自字第八四九號
　　自　訴　人　乙○○
　　被　　　告　丙○○
　　　　　　　　甲○○
右列被告等因詐欺案件，經自訴人提起自訴，本院判決如左：
    主  文
丙○○、甲○○均無罪。
    理  由
一、自訴意旨如自訴狀所載（詳附件）。
二、本件自訴人認被告二人涉有詐欺罪嫌，無非係以被告甲○○所簽發、票號分別為
    ＷＥ0000000及ＷＥ0000000、臺灣省合作金庫五權支庫為付款人
    、票載金額分別為新台幣（下同）五十萬元及一百萬元、被告丙○○背書之支票
    二紙屆期未獲兌現，事後被告二人亦未將票款清償，有上開支票、退票單及存證
    信函影本等件可憑為其主要論據。
三、按犯罪事實應依證據認定之，無證據不得推定其犯罪事實；又不能證明被告犯罪
    者，應諭知無罪之判決，刑事訴訟法第一百五十四條、第三百零一條第一項分別
    定有明文。次按刑法第三百三十九條第一項詐欺罪之成立，係以意圖為自己或第
    三人不法之所有以詐術使人陷於錯誤，而將本人或第三人之物交付為構成要件，
    所謂以詐術使人交付，必須被詐欺人因其詐術而陷於錯誤，始為相當，若其所用
    方法，不能認為詐術，亦不致使人陷於錯誤，即不構成該罪，最高法院四十六年
    台上字第二六０號著有判例可資參照。訊據被告甲○○、丙○○均堅詞否認有何
    詐欺之犯行，被告甲○○辯稱：因為伊認識丙○○的妹妹劉月燕，所以伊就開立
    甲存戶頭支票給劉月燕使用，伊只是當人頭，該甲存帳戶的使用伊完全不知情，
    劉月燕是否有輾轉將該戶頭支票給丙○○使用及跳票的事情伊不清楚。該帳戶的
    資金完全由劉月燕負責，伊純粹只是借人頭而已，本件案發前伊完全不認識自訴
    人及丙○○，亦不知悉其等二人間之投資糾紛等語；被告丙○○則辯稱：本件實
    係源於投資紛爭，自訴人於八十五年間與伊合夥投資景觀工程事業，嗣因投資失
    敗，而自訴人又不甘攤分損失，始一再向伊追償出資金額，八十五年間自訴人即
    曾為該投資糾紛向本院自訴伊詐欺，嗣伊並經台灣高等法院台中分院判決無罪確
    定。上開支票二紙乃伊交付與自訴人作為償還其前開出資金額之用，而該二紙支
    票係劉月燕轉交予伊使用，甲○○並不知悉伊與自訴人間之投資糾紛。上開二紙
    支票因事後週轉不靈而無法清償，伊並非蓄意詐欺自訴人之財物等語。經查：
（一）本件自訴意旨所指訴被告二人共同涉有前揭之詐欺取財犯行，係以被告丙○○
      於八十七年六月間持被告甲○○所簽發之上揭支票二紙交予伊作為還款擔保，
      該二紙支票屆期無法兌現，事後被告二人亦未將票款清償等情為據；然自訴人
      於本院調查時已改稱：自訴狀所載關於被告丙○○因向伊借款，而交予伊上開
      二紙支票作為還款擔保一節是錯誤的，伊與被告丙○○間並無金錢借貸關係，
      系爭支票實係丙○○交予伊作為本院八十五年自字第一○二三號伊自訴丙○○
      詐欺一案之和解金；至於伊自訴被告甲○○詐欺僅因甲○○為上開支票之發票
    人，甲○○完全不知悉伊與丙○○間之糾紛等語。經調閱台灣高等法院台中分
      院八十六年度上易字第二九四七號（含本院八十五年自字第一○二三號）自訴
      人自訴被告丙○○詐欺一案卷證，該案經本院審理詳查後，業已認定係屬自訴
      人與被告丙○○間民事之投資糾紛，並無積極證據足資證明被告丙○○有何詐
      欺犯行，嗣自訴人不服而上訴台灣高等法院台中分院，嗣經該院審理後，仍維
      持本院原審對被告丙○○所諭知無罪判決而駁回自訴人之上訴，嗣並確定。則
      本件被告丙○○既係為償還八十五年間因投資糾紛積欠之債務而交予自訴人上
      揭支票，其自並未有何對自訴人施用詐術，致自訴人陷於錯誤，而將款項或財
      物交予被告之行為可言，是被告丙○○所為，自與詐欺取財罪之需對被害人施
      以詐術，致被害人陷於錯誤，而由被害人或第三人交付財物之構成要件有間。
（二）至於本件被告甲○○僅係開立上揭支票之甲存帳戶供案外人劉月燕使用，嗣劉
      月燕再將上開二紙支票交予被告丙○○使用一節，除已據被告二人到庭陳述屬
      實外，亦為自訴人所不否認，自訴人並坦承被告甲○○並不知悉伊與丙○○間
      之糾紛，則自訴人所指與其有投資或和解金不履行債務糾紛之人既為被告丙○
      ○，而非被告甲○○，實不足僅以被告丙○○有間接透過劉月燕取得被告甲○
      ○甲存帳戶下之二紙支票交予自訴人償債，事後該二紙支票不獲兌現之情，而
      遽論被告甲○○即有共同與被告丙○○對自訴人詐欺取財之犯行。
（三）末查，本件自訴人與被告丙○○已於事後達成和解，此有其等所書立之和解書
      一紙在卷可參，亦足徵被告丙○○並無詐欺自訴人財物之不法所有意圖。綜上
      所述，自訴人所舉事證並不足以認定被告二人有何對自訴人施以詐術而取得自
      訴人財物之犯行及犯意，揆諸首揭法條與判例說明，被告甲○○、丙○○二人
      所為，自尚與詐欺取財罪之構成要件有間，難遽以該罪論處；此外，復查無其
      他積極確切事證足認被告甲○○、丙○○二人有何自訴人所指訴之詐欺取財犯
      行，既不能證明被告二人犯罪，自應依法為被告二人無罪判決之諭知。
四、又按法院認為應科拘役、罰金或應諭知免刑或無罪之案件，被告經合法傳喚無正
    當理由不到庭者，得不待其陳述逕行判決，刑事訴訟法第三百零六條定有明文；
    查本件自訴人自訴被告甲○○所犯詐欺取財案件應為無罪之判決，此已如前述，
    而被告甲○○已經本院合法傳喚，無正當理由不到庭之情，有審判筆錄在卷可憑
    ，爰依上揭法條說明，不待其到庭陳述逕行判決之。
據上論斷，應依刑事訴訟法第三百四十三條、第三百零一條第一項、第三百零六條，
判決如主文。
中      華      民      國      九十一      年      五    月    十四    日
                         臺灣臺中地方法院刑事第二庭
                             審判長法  官    張  智  雄
                                   法  官    陳  玲  雄
                                   法  官    蔡  建  興
右正本證明與原本無異。
如不服本判決，應於判決送達後十日內向本院提出上訴狀，上訴於臺灣高等法院臺中
分院( 須附繕本 )。
                                   書記官
中      華      民      國      九十一      年      五    月    十四    日
